臺灣高等法院高雄分院刑事判決　　　　96年度交上易字第77號
上　訴　人
即　被　告　甲○○
上列上訴人因過失傷害案件，不服臺灣高雄地方法院96年度交易
字第167 號中華民國96年5 月29日第一審判決（起訴案號：臺灣
高雄地方法院檢察署95年度偵字第19532 號），提起上訴，本院
判決如下：
    主  文
原判決撤銷。
甲○○因過失傷害人，處有期徒刑月，如易科罰金，以銀元
佰元即新臺幣玖佰元折算壹日，減為處有期徒刑壹月又拾伍日，
如易科罰金，以銀元佰元即新臺幣玖佰元折算壹日，緩刑貳年
。
    事  實
一、甲○○於民國95年2 月9 日下午16時10分許，駕駛車牌號碼
    VM-7083 號自用小客車，沿高雄縣鳳山市○○○路北往南方
    向行駛，於行經五甲二路、瑞隆東路口之際欲右轉時，本應
    注意汽車行駛至交岔路口時，其行進、轉彎應遵守燈光號誌
    ，並應注意車前狀況，隨時採取必要安全措施，而依當時情
    形又無不能注意之情事，竟疏於注意及此，於上開交岔路口
    綠燈號誌尚未亮起時即貿然右轉，適有乙○○騎乘車牌號碼
    WD N-002號重型機車，自高雄縣鳳山市○○路直行進入瑞隆
    東路，已到達瑞隆東路772 巷口欲右轉進入772 巷。甲○○
    貿然右轉瑞隆東路，因閃避不及，該自用小客車右前保險桿
    追撞乙○○所騎乘之機車右側車尾，乙○○因而人車倒地，
    受有左腕橈骨遠端骨折、臉部3 處擦傷、左腕及左足挫傷等
    傷害。
二、案經乙○○訴由高雄縣政府警察局鳳山分局報告臺灣高雄地
    方法院檢察署檢察官偵查起訴。
    理  由
壹、證據能力部分：
    本判決所引用之證據資料（詳後引證據），其中傳聞證據部
    分，縱無刑事訴訟法第159 條之1 至第159 條之4 或其他規
    定之傳聞證據例外情形，亦因被告及檢察官於本院審判程序
    對證據能力均不爭執，依刑事訴訟法第159 條之5 第2 項之
    規定，本院審酌該證據作成之情況，認為適當，均得為證據
    。
貳、實體部分：
一、前開事實，業據上訴人即被告（下稱被告）甲○○於本院審
    理時坦承不諱，核與證人即告訴人乙○○於警詢及原審審理
    時所述情節相符（見警卷第1 頁至第2 頁、原審卷第27頁至
    第29頁），復有道路交通事故現場圖、道路交通事故調查報
    告表(一)( 二)、國軍高雄總醫院診斷證明書及現場照片等
    附卷可稽（見警卷第5 頁至第10頁）。且本件車輛肇事撞擊
    點為被告自用小客車右前保險桿車牌處及告訴人機車之右後
    車尾（見警卷第9 頁），佐以成人騎乘機車之高度，被告於
    駕駛自用小客車時，應可看見其前方有機車，故被告於行經
    五甲二路、瑞隆東路口欲右轉之際，其前方視線應屬良好，
    並無不能看見告訴人行駛機車於前方之情事，顯有未注意車
    前狀況之過失甚明。再佐以告訴人自油管路行至瑞隆東路時
    ，該路段是四岔路口，有分隔島，路面甚寬，衡情難認有闖
    紅燈之情，而被告於原審審理時陳稱：伊是遠遠的看到綠燈
    慢行至上開路口等語（見原審卷第32頁），則被告顯然並非
    於五甲一路等待綠燈後甫右轉，又參諸告訴人行駛甫至瑞隆
    東路時即為被告撞及，故告訴人是綠燈行駛無誤。
二、按汽車行駛至交岔路口時，其行進、轉彎應遵守燈光號誌，
    並應注意車前狀況，隨時採取必要安全措施，道路交通安全
    規則第102 條第1 項1 款、第94條分別定有明文。觀諸車禍
    發生當時之天候晴朗、有日間自然光線、路面乾燥無缺陷、
    無道路障礙而無不能注意之情形，被告竟疏於注意車前狀況
    ，致肇本件車禍使告訴人因而受傷，其就本件車禍之發生具
    有過失，且被告之過失行為與告訴人受傷間，有相當因果關
    係無訛。是被告過失傷害犯行洵堪認定，應依法論科。
三、被告行為後，刑法業於95年7 月1 日修正公布施行，新舊法
    比較：
  (一)法定罰金刑部分：修正後刑法第33條第5 款規定：「罰金：
    新臺幣1 千元以上，以百元計算之。」，與修正前刑法同條
    款規定：「罰金：1 元以上。」不同。比較新舊法結果，以
    舊法較有利於被告，依刑法第2 條第1 項前段規定，本案關
    於刑法第284 條第1 項之法定刑罰金部分，自應適用行為時
    之法律即修正前刑法第33條第5 款規定決定其罰金部分之法
    定刑。
  (二)易科罰金部分：修正前刑法第41條第1 項前段規定：「犯最
    重本刑為5 年以下有期徒刑以下之刑之罪，而受6 個月以下
    有期徒刑或拘役之宣告，因身體、教育、職業、家庭之關係
    或其他正當事由，執行顯有困難者，得以1 元以上3 元以下
    折算1 日，易科罰金。」，又被告行為時之易科罰金折算標
    準，廢止前罰金罰鍰提高標準條例第2 條前段規定，就其原
    定數額提高為100 倍折算1 日，則被告行為時之易科罰金折
    算標準，應以銀元300 元折算1 日，經折算為新台幣後，應
    以新台幣900 元折算為1 日。惟95年7 月1 日修正公佈施行
    之刑法第41條第1 項前段則規定：「犯最重本刑為5 年以下
    有期徒刑以下之刑之罪，而受6 個月以下有期徒刑或拘役之
    宣告者，得以新臺幣1 千元、2 千元或3 千元折算1 日，易
    科罰金。」比較修正前後之易科罰金折算標準，以修正前之
    規定較有利於被告，依刑法第2 條第1 項前段規定，應適用
    修正前刑法第41條第1 項前段規定，定其折算標準。
四、核被告所為，係犯刑法第284 條第1 項之過失傷害罪。中華
    民國96年罪犯減刑條例業於96年7 月16日生效施行，本案被
    告犯罪時間係於96年4 月24日以前，又無該條例第3 條規定
    不予減刑之情形，爰依該條例第2 條第1 項第3 款之規定減
    其宣告刑2 分之1 。
五、原審據以論處被告罪刑，固非無見；惟查：中華民國96年罪
    犯減刑條例業於96年7 月16日生效施行，原審未及適用予以
    被告減刑，尚有未合。被告上訴意旨認原量刑行過重，指摘
    原判決不當，雖無理由；惟原判決既有上開可議之處，自應
    由本院將原判決撤銷改判。審酌被告疏未注意車前狀況，而
    與告訴人發生車禍事故，並致告訴人受有傷害，犯後坦認犯
    行，復與告訴人達成調解，賠償告訴人新台幣28萬元，有調
    解筆錄影本1 份在卷可按等一切情狀，仍如原審量處有期徒
    刑3 月，減為有期徒刑1 月又15日，併依修正前刑法第41條
    第1 項之規定，諭知如易科罰金以銀元300 元即新台幣900
    元折算1 日。又查被告未曾受有刑徒刑以上刑之宣告，有台
    灣高等法院被告全國前案紀錄表各1 份附卷可稽，此次係屬
    偶發初犯，況被告已與告訴人達成調解，賠償告訴人新台幣
    28萬元，經此論罪科刑之教訓，當知警惕，應無再犯之虞，
    本院認其所宣告之刑，以暫不執行為適當，爰併宣告緩刑2
    年，緩刑部分應逕適用修正後刑法第74條之規定（最高法院
    95年度第8 次刑庭會議決議參照），附此敘明。
據上論結，應依刑事訴訟法第369 條第1 項前段、第364 條、第
299 條第1 項前段，刑法第2 條第1 項前段、第284 條第1 項前
段、修正前刑法第41條第1 項前段、第74條第1 項第1 款，修正
前罰金罰鍰提高標準條例第2 條，現行法規所定貨幣單位折算新
台幣條例第2 條，中華民國96年罪犯減刑條例第2 條第1 項第3
款、第7 條、第9 條，判決如主文。
本案經檢察官羅建勛到庭執行職務。
中　　華　　民　　國　　96　　年　　8 　　月　　22　　日
                  刑事第九庭    審判長法  官  翁慶珍
                                      法  官  范惠瑩
                                      法  官  陳  箐
以上正本證明與原本無異。
不得上訴。
中　　華　　民　　國　　96　　年　　8 　　月　　22　　日
　　　　　　　　　　　　　　　　　　　書記官  魏文常
附錄本件判決論罪科刑法條：
中華民國刑法第284條
（過失傷害罪）
因過失傷害人者，處 6 月以下有期徒刑、拘役或 5 百元以下罰
金，致重傷者，處1 年以下有期徒刑、拘役或5 百元以下罰金。
從事業務之人，因業務上之過失傷害人者，處 1 年以下有期徒刑
、拘役或1 千元以下罰金，致重傷者，處 3 年以下有期徒刑、
拘役或2 千元以下罰金。
